臺灣桃園地方法院交通事件裁定 　　　 96年度交聲字第381號
原處分機關　交通部公路總局新竹區監理所桃園監理站
受處分人即
異　議　人　乙○○
　　　　　　　　　　號
上列受處分人因違反道路交通管理處罰條例案件，對於交通部公
路總局新竹區監理所桃園監理站民國九十六年六月十三日所為之
處分（原處分：桃監裁罰字第裁52-DB0000000號），聲明異議，
本院裁定如下：
    主  文
異議駁回。
    理  由
一、聲明異議意旨略以：受處分人即異議人乙○○原本在家喝酒
    ，之後就走路去便利商店買東西，但在過程中，因要把東西
    放進機車內，而警車剛好巡邏至此要簽巡邏箱，警員就問異
    議人有無騎乘機車，異議人陳稱沒有，然警員簽完巡邏箱之
    後，就問異議人該機車是否異議人所有？異議人回答：對，
    警員就問異議人有沒有喝酒？異議人回答：有喝。警員把異
    議人帶到警局去實施酒測，異議人有跟警員解釋並沒有騎乘
    機車，機車也沒有發動，為何要將異議人帶到警局，仍警員
    並不聽異議人所述。為此，請求撤銷原處分云云。
二、原處分機關交通部公路總局新竹區監理所桃園監理站裁罰事
    實及意見略以：異議人於九十六年五月一日二十時三十八分
    許，駕駛車號VLI-617 號輕型機車，行經桃園縣八德市○○
    路八三六巷口，為桃園縣警察局八德分局八德派出所舉發「
    酒後駕車酒精濃度0.32毫克」，並填製桃警局交字第DB0000
    000號舉發違反交通管理事件通知單（下稱本件舉發通知單
    ）交予異議人簽收，嗣將本件舉發通知單移送本站處理。異
    議人曾於九十六年五月八日以電子郵件向交通部公路總局新
    竹區監理所陳訴，因違規處所於八德市，故移送本站處理。
    經本站轉請舉發單位查復：查申訴人乙○○於九十六年五月
    一日二十時三十八分許，騎乘車號VLI-617 號輕機車未戴安
    全帽行駛於道路，行經桃園縣八德市○○路八三六巷口處時
    ，為本分局員警發現並加以攔查時，鄧君立即假借欲至附近
    超商購物規避取締，於下車時亦為警發現渠行走時左右搖晃
    ，身體無法保持平衡，滿臉通紅疑有酒醉駕車之情事，經施
    以酒精濃度測試後，酒精值高達0.32mg/l，顯已違反道路交
    通管府罰條例第三十五條第一項第一款，員警依法告發並無
    不妥。又因異議人汽車駕駛執照業於九十二年九月二十九日
    經本站易處逕註在案，並無從新考領駕照之紀錄，故本站遂
    依違反道路交通管理事件統一裁罰基準及處理細則第四十一
    條第四項、第六十七條第六項及道路交通安全講習辦法第五
    條第一項第四款規定，填製桃監裁罰字第裁52-DB0000000號
    裁決書，處罰異議人新臺幣（下同）一萬五千元，禁考一年
    ，施以道安講習等語。
三、按汽車駕駛人，駕駛汽車經測試檢定有酒精濃度超過規定標
    準，處新臺幣一萬五千元以上六萬元以下罰鍰，並當場移置
    保管該汽車及吊扣其駕駛執照一年。汽車駕駛人有飲用酒類
    或其他類似物後其吐氣所含酒精濃度超過每公升○‧二五毫
    克或血液中酒精濃度超過百分之○‧○五以上，不得駕車，
    道路交通管理處罰條例第三十五條第一項第一款及道路交通
    安全規則第一百十四條第二款分別定有明文。又按汽車駕駛
    人，曾依本條例其他各條規定吊銷駕駛執照者，一年內不得
    考領駕駛執照。前四項不得考領駕駛執照規定，於汽車駕駛
    人係無駕駛執照駕車者，亦適用之，道路交通管理處罰條例
    第六十七條第四項、第六項亦分別定有明文。再按汽車駕駛
    人，有第三十五條第一項規定之情形，應接受道路交通安全
    講習。汽車駕駛人有違反本條例第三十五條第一項規定者，
    應施以定期講習，道路交通管理處罰條例第二十四條第一項
    第二款及道路交通安全講習辦法第五條第一項第四款亦分別
    定有明文。
四、經查：
  (一)查司法院大法官釋字第五三五號解釋前於九十年十二月十四
    日公布，其中針對警察勤務條例第十一條第三款有關「臨檢
    」之名稱、實施手段、要件、程序及違法臨檢行為之救濟，
    要求應有法律之明確規範，並以此一「警告性解釋」要求有
    關機關於本解釋公布之日起二年內依解釋意旨，且參酌社會
    實際狀況，賦予警察人員執行勤務時應付突發事故之權限，
    俾對人民自由與警察自身安全之維護兼籌並顧，通盤檢討訂
    定。而內政部警政署前於八十六年依據「國家發展諮詢會議
    —社會治安諮詢小組」有關「警政制度與犯罪偵防議題總結
    報告」決議「制定警察職務執行法」，以明定警察任務與具
    體職權，俾利有效推行警察行政，達成警察任務，乃委託學
    者李震山教授等成立研究小組，於八十七年九月間起至八十
    八年六月間止，進行研究，並草擬「警察職務執行法」草案
    初稿，以提供立法參考，藉以衡平人權保障與治安維護之關
    係。而在制定法律過程中，適逢上開司法院大法官會議釋字
    第五三五號解釋之推助，使「警察職權行使法」草案能快速
    由行政院審查通過，而經立法院進行法制作業程序，終能完
    成三讀程序，並於九十二年六月二十五日，由總統明令公布
    ，自九十二年十二月一日起施行。自此之後，我國警察有關
    實施「臨檢」措施之要件、程序及救濟等，已有警察職權行
    使法之規範，自應循該法為之。次按警察對於已發生危害或
    依客觀合理判斷易生危害之交通工具，得予以攔停並採行下
    列措施：一、要求駕駛人或乘客出示相關證件或查證其身分
    。二、檢查引擎、車身號碼或其他足資識別之特徵。三、要
    求駕駛人接受酒精濃度測試之檢定。警察因前項交通工具之
    駕駛人或乘客有異常舉動而合理懷疑其將有危害行為時，得
    強制其離車；有事實足認其有犯罪之虞者，並得檢查交通工
    具，警察職權行使法第八條第一項及第二項分別定有明文。
    而警察職權行使法第八條規定，考其立法目的及學者通說見
    解，咸認本條規定在於補充道路交通管理處罰條例不足之處
    ，均合先敘明。
  (二)據桃園縣警察局八德分局八德派出所舉發員警即證人劉家億
    於本院審理中到庭結證稱：我當天是執行雙警、巡邏勤務，
    然後我們駕駛巡邏車行經興豐路八三六巷口，因為該巷口有
    紅綠燈，經過這個路口，看到異議人從興豐路八三六巷口騎
    出、未戴安全帽，異議人可能是看到警車的警示燈，所以將
    他原本自巷口所騎出的輕型機車在轉角處馬上熄火、停車，
    並快步進入超商，應該是為了要躲避警方盤查，我們就下車
    ，由我進去超商簽巡邏表，我有看到異議人，那時候異議人
    背對著我，我說：先生，你騎乘機車沒有戴安全帽，應該是
    住在附近，所以等一下回去的時候，就不要騎機車，牽機車
    回去就好，若還要騎乘機車的話，就要依法告發，這時候異
    議人出去超商，往他的機車方向走去，我的同事是在超商外
    面的巡邏車警戒，他也有看到異議人沒有戴安全帽，同事也
    對異議人盤查，這時候我也已經簽好巡邏表、走出超商，我
    和我的同事一起對異議人做盤查，這時候我們發現異議人身
    上有酒味、臉泛紅的情事，我們要異議人提出他的駕照、行
    照，可是異議人都沒有帶，所以我的同事將異議人帶回派出
    所，我將異議人的機車騎回派出所，而且當時也有詢問異議
    人置物箱裡面有無貴重的東西，異議人說沒有，所以我們就
    依法將機車移置保管地點，同時在所內對異議人做酒精吹氣
    測試，發現異議人酒測值是每公升零點三二毫克，我們就依
    法舉發，查驗機車資料，依據監理站的資料，異議人的駕照
    也是註銷的。我們是依據機車車號和異議人自行提供的身分
    證號碼查驗異議人的身分等語（參見本院卷九十六年七月十
    六日訊問筆錄第二—三頁）。準此以觀，證人甲○○係桃園
    縣警察局八德分局八德派出所員警，於本件違規時地又係職
    司巡邏勤務以查緝有無違法或違規情事，況證人甲○○與異
    議人間，素昧平生且無怨隙，殊無甘冒偽證罪責，故為編織
    不實舉發之原因及理由存在，亦核與異議人所不否認其證據
    能力之本件舉發通知單及呼氣酒精濃度測試單各一紙所顯示
    之客觀情狀相符，足認證人甲○○前開所述，應屬可採。再
    者，經本院當庭勘驗證人甲○○所提出本件違規時地現場錄
    音光碟內容結果顯示：錄音光碟全長四分零九秒，內容大致
    是李國慶警員勸導異議人不要酒後駕車的對話，異議人僅陳
    明是在家裡喝酒，不是在外面喝酒等語（參見本院卷九十六
    年七月十六日訊問筆錄第三頁），亦堪認異議人於案發當時
    均未表明其未有酒後駕車行為，而僅係辯稱是在家中喝酒，
    於今乃反於前情，矢口否認於案發當時有酒後駕車行為云云
    ，當可認係事後避重就輕之詞，應無可採。揆諸首開說明，
    本院審查證人甲○○於案發當時因見異議人未戴安全帽騎乘
    機車發現警方之巡邏車後，方迅速將其所駕駛之上開機車熄
    火停放在興豐路八三六巷口，隨後異議人佯裝並未騎車進入
    便利商店內，其後證人甲○○在異議人步出便利商店朝向其
    停放機車處之際，上前向異議人表明身分而欲對之攔檢盤查
    ，此時，亦發現異議人身上有酒味、臉泛紅等情事，乃據以
    判斷異議人可疑有酒後駕車之交通違規行為，乃要求異議人
    出示相關證件以查證其身分，並要求異議人接受酒精濃度測
    試等措施，顯然均合於警察職權行使法第八條之要件規定，
    自屬合法而無不當。又異議人經警方帶回派出所內，乃係相
    隔二十分鐘後，警方並給異議人喝了四杯杯水，再對異議人
    實施酒測一情，亦據證人甲○○於本院審理中證述明確，亦
    為異議人當庭所不否認（均參見本院卷九十六年七月十六日
    訊問筆錄第三頁）。據此以觀，本件舉發機關對異議人所施
    行之呼氣酒精濃度測試，顯均依循內政部警政署所下達施行
    之取締酒後駕車程序而為，其程序亦屬合法而無不當。
  (三)綜上所述，足認異議人上開所辯，應屬事後推諉卸責之詞，
    殊無可採。是本件異議人確有酒後駕車行為，而為舉發員警
    甲○○依法攔檢盤查，嗣後經警帶回派出所內查證身分並對
    異議人實施呼氣酒精濃度測試，檢測後發現異議人吐氣所含
    酒精濃度達每公升零點三二毫克，在程序上仍遵守取締酒後
    駕車程序及警察職權行使法第八條之規定，而難認有何違法
    之處。是以本件異議人之交通違規事實相關事證已臻明確，
    原處分機關依道路交通管理處罰條例第三十五條第一項第一
    款、第六十七條第四項、第六項、第二十四條第一項第二款
    對異議人裁處異議人一萬五千元，禁考一年，施以道安講習
    一節，核無違誤。是異議人之聲明異議為無理由，應予駁回
    。
據上論斷，應依道路交通管理處罰條例第八十七條第二項，道路
交通案件處理辦法第十九條，裁定如主文。
中　　華　　民　　國　　96　　年　　7 　　月　　17　　日
                        臺灣桃園地方法院交通法庭
                            法  官  林  家  賢
以上正本證明與原本無異。
如不服本裁定，應於裁定送達後五日內，向本院提出抗告狀（應
附繕本），抗告於臺灣高等法院。
                            書記官  常  毓  生
中　　華　　民　　國　　96　　年　　7 　　月　　17　　日
